臺灣臺東地方法院民事判決　　　　　　　 94年度訴字第161號
原　　　告　丁○○
　　　　　　丙○○
　　　　　　乙○○
被　　　告　甲○○
訴訟代理人　李百峰律師
上列當事人間請求侵權行為損害賠償事件，本院於民國94年10
月28日言詞辯論終結，判決如下：
    主    文
原告之訴駁回。
訴訟費用由原告負擔。
    事實及理由
壹、原告主張
    原告丁○○、丙○○、乙○○分別為訴外人曾騰芳之配偶及
    子女，曾騰芳於民國92年5月27日下午3時許至被告處看診，
    經被告檢查、診斷為患有其他急性上呼吸道感染後，開立疏
    導及穩定自主神經之藥物，惟經曾騰芳服用上開藥物後，卻
    於同日17時40分許死亡，嗣經解剖後，確定曾騰芳係因重度
    冠狀動脈阻塞性疾病心律不整而死亡。故被告係因誤診而開
    立加重病情之前揭藥物，導致曾騰芳之死亡。曾騰芳死亡後
    ，原告丁○○為其支出之殯喪費為138,806元，另原告因曾
    騰芳之死亡而受有非財產上之損害（即精神慰撫金）均為30
    0,000元。雖原告曾於92年12月2日向被告寄發存證信函，並
    經被告於同月8日收受，惟被告迄今未為處理本件侵權行為
    損害賠償之事宜。爰依民法第184條第1項前段、第192條第1
    項、第194條所規定侵權行為損害賠償之法律關係起訴，並
    聲明：被告應分別給付原告丁○○438,806元、原告丙○○
    300,000元、原告乙○○300,000元，及均自被告收受前揭存
    證信函之日（即92年12月8日）起至清償日止，按週年利率
    百分之5計算之利息。
貳、被告則以：
    原告主張被告於92年5月27日涉醫療過失致曾騰芳死亡後，
    曾於92年12月2日委請懋霖國際法律事務所代為向被告請求
    解決此事等語，惟並未表明係要求賠償之意思，縱上開存證
    信函得認為係請求，惟原告既未於請求後6個月內起訴，則
    其請求權時效視為不中斷。而原告遲至94年10月6日始另行
    提起本訴，已逾民法第197條第1項所規定2年之時效，被告
    自得依民法第144條之規定拒絕給付。又92年5月間正逢SARS
    流行期間，曾騰芳在該時任職於行政院衛生署臺東醫院精神
    科，因忙於應付SARS而就診之病患，其身心壓力自屬非輕。
    且曾騰芳之屍體經法醫師解剖鑑定後，認被告係因重度冠狀
    動脈阻塞性疾病心律不整死亡，被告所給藥物內並無致命成
    分存在等情，足見被告於上開醫療行為並無過失等語置辯，
    並聲明：請求駁回原告之訴。
參、下列事實為兩造所不爭執（本審卷第46頁），自應堪信為真
    實，本審爰逕採為辯論及判決之基礎。
一、曾騰芳於92年5月27日下午至被告處看診後，經被告診斷為
    其他急性上呼吸道感染。
二、曾騰芳於92年5月27日看診後死亡，原告分別為曾騰芳之配
    偶及子女，同月29日曾騰芳之屍體經臺東地方法
    院檢察署檢察官督同法醫師解剖，並於同年8月18日製成鑑
    定報告內，在死因看法項下有：「.. 死亡（係指曾騰
    芳）係因冠狀動脈阻塞性疾病心律不整死亡.. 」之記載。
三、被告涉犯過失致死案件，業經前揭檢察署檢察官以92年度偵
    字第2080號偵辦，另送行政院衛生署醫事審議委員會鑑定中
    。
四、原告曾於92年12月2日委請懋霖國際法律事務所代原告為向
    被告寄發存證信函，該存證信函經被告於同月8日收受。
五、上開不爭執之事項，原告有戶籍謄本、曾騰芳92年5月27日
    病歷單、鑑定報告、前揭檢察署94年3月24日東檢國宇92偵
    2080字第3419號函影本在卷可稽（分別見本審卷第8頁、第
    11頁至第15頁、第18頁）
肆、本件兩造同意行集中審理，協議、整理並限縮爭點為：
  (一)原告主張被告對曾騰芳侵權行為所生之損害賠償請求權，是
    否已罹民法第197條第1項所規定2年之時效？
  (二)若未罹上開時效時，則被告對曾騰芳之醫療行為有無過失？
    若有過失時，則被告之醫療行為與曾騰芳死亡間有無相當因
    果關係？若有相當因果關係時，則原告對被告得請求之金額
    ？
伍、得心證之理由：
    按消滅時效，因請求而中斷；時效因請求而中斷者，若於請
    求後6個月內不起訴，視為不中斷；因侵權行為所生之損害
    賠償請求權，自請求權人知有損害及賠償義務人時起，2年
    間不行使而消滅；時效完成後，債務人得拒絕給付，民法第
    129 條第1項第1款、第130條、第197條第1項、第144條第1
    項分別定有明文。經查：原告於92年12月2日向被告寄發請
    求之存證信函，業經被告於同月8日收受等情，為兩造不爭
    執，故本件原告認被告侵權行為之時效，即因原告之上開請
    求而中斷。惟原告自承：「我們雖然有提起刑事告訴，但是
    到目前為止，只有對被告提起本件訴訟。」等語（見本審卷
    第48頁第7列至第8列），故原告在前揭請求後之94年10月6
    日始遞狀訴請被告應給付侵權行為之損害賠償，有蓋本院同
    日收狀戳章之起訴狀在卷可稽（本審卷第4頁），故原告顯
    未於前揭請求6個月內起訴甚明，是原告曾因請求而中斷之
    時效，即因未於期限內起訴，而視為不中斷，應無疑義。另
    原告自承：「（曾騰芳之殯葬是否由原告親自辦理？）是的
    」、「（如何知道被告有醫療上之過失？）曾騰芳是在92年
    05月27日下午3點許，因為心臟不舒服、胸悶、冒冷汗而到
    被告處看診，但是被告卻誤診為其他上呼吸道感染，而打針
    及開給藥物，曾騰芳服用後，即在當日下午五時四十分在署
    東醫院之辦公室死亡。曾騰芳在當日死亡之後，我就確定應
    該是被告之醫療過失致曾騰芳死亡。」等語（本審卷第47頁
    第7列、第15列至第23列），足見原告於92年05月27日即知
    受被告侵權行為而有損害及被告為賠償義務人，故原告因被
    告侵權行為所生之損害賠償請求權，其2年時效之屆滿日，
    應為94年05月27日甚明。但原告迄至94年10月6日始遞狀訴
    請被告給付侵權行為之損害賠償，揆諸前揭規定，顯已逾2
    年時效規定，故被告自得以時效完成後，而拒絕給付，已昭
    酌然。至於兩造前揭限縮之爭點(二)，業因上開時效之經過，
    被告得拒絕給付，自無庸再為審酌，附此敘明。
陸、綜上所述，原告依侵權行為損害賠償法律關係，請求被告應
    分別給付原告丁○○、丙○○、乙○○各438,806元、300,0
    00元、300,000元，及均自被告收受前揭存證信函之日（即9
    2年12月8日）起至清償日止，按週年利率百分之5計算之法
    定遲延利息，為無理由，應予駁回。
柒、據上論結，本件原告之訴為有理由，依民事訴訟法第78條、
    第85條第1項後段之規定，判決如主文。
中　　華　　民　　國　　94　　年　　10　　月　　31　　日
                  民事庭  法  官  陳兆翔
以上正本係照原本作成。
如對本判決上訴，須於判決送達後20日內，向本院提出上訴狀。
中　　華　　民　　國　　94　　年　　10　　月　　 　　日
                          書記官　林建成
